【裁判字號】    92,自,42
【裁判日期】    921231
【裁判案由】    毀損
【裁判全文】
臺灣花蓮地方法院刑事判決                            九十二年度自字第四二號
    自  訴  人  甲○○
    自訴人代理  丙○○律師
    被      告  乙○○
右列被告因毀損案件，經自訴人提起自訴，本院判決如左：
    主  文
乙○○毀棄他人之樹木，足以生損害於他人，處拘役參拾日，如易科罰金，以參佰元
折算壹日。
    事  實
一、甲○○於其所有坐落花蓮縣吉安鄉○○段第二六六二、二六六三地號土地（以下
    簡稱系爭土地）上種植桉樹，因長期未妥善管理、修剪，以致枝葉飛落、遮擋日
    照而影響乙○○於系爭土地對面所經營苗圃內蔬果之成長。乙○○不勝其擾，竟
    未得甲○○之同意，於民國九十一年十二月二十四日某時，以其所有之鋸子一把
    ，砍伐甲○○於系爭土地上種植之桉樹四十二株，致令桉樹喪失其全部之效用。
    嗣經系爭土地管理人林貞雄至現場後始發現上情。
二、案經被害人甲○○提起自訴。
    理  由
一、訊據被告乙○○雖承認砍伐自訴人之桉樹，惟辯稱伊僅砍伐會影響苗圃之樹木，
    數量不超過二十株，且因系爭土地雜亂、樹木未曾修剪以致影響苗圃蔬果之成長
    ，才加以砍伐云云。經查系爭土地上遭砍伐之樹木數量，計有四十二株，此業經
    林貞雄至現場指認，並由本院製有勘驗筆錄以及現場照片附卷可參。另依現場照
    片所示，系爭土地上樹木遭砍伐之高度、位置、方向以及痕跡，皆為一致，顯見
    其砍伐之方式與時間應為同一。被告辯稱另有他人砍伐樹木，惟迄未能提出有利
    之證據供本院調查，且被告之苗圃位於系爭土地正對面，其終日管理苗圃，又十
    分關心樹木之遮蔭問題，卻從未查知究係何人進入系爭土地砍伐樹木，顯然不符
    常情，所辯上情，應屬卸責。被告雖又辯稱砍伐數量不超過二十株，並且指認其
    砍伐之樹木即如勘驗照片編號第四十四至五十二號，共二十七株。惟查系爭土地
    上遭砍伐樹木所處位置，廣泛分佈於系爭土地自道路邊線向土地內側起算約二十
    公尺之範圍內，此觀前揭勘驗照片自明。被告既辯稱為除去樹木遮蔭始加以砍伐
    ，復徵諸遭砍伐樹木之樹幹周圍大概相同，其高度與遮蔭效果應無二致，殊無如
    被告所指認僅砍伐內側而不及於外側之情形，顯見其所為辯解，亦與常情未合。
    再被告始終辯稱砍伐數量不超過二十株，然其於勘驗現場所指認砍伐之樹木數量
    卻為二十七株，亦見其所辯前後矛盾，實無可採。是被告所為辯解，均無所據。
    此外，復有勘驗筆錄一份、現場照片五十四幀、土地登記謄本二紙、花蓮地政事
    務所複丈成果圖二紙等件在卷可稽。被告犯行已堪認定，應予依法論科。
二、查被告砍伐自訴人之樹木，雖未連根拔起使樹木完全死亡，然其自樹木中段將之
    截斷，日後固仍能生長，惟已使自訴人無法獲得原本預期將樹木出售獲利之效用
    ，已達毀棄之程度，且足對自訴人造成損害。核被告所為，係犯刑法第三百五十
    四條之毀損器物罪。爰審酌被告犯罪之動機，係因其苗圃確實遭受自訴人樹木遮
    蔭之影響，使苗圃塑膠頂棚枝葉雜堆、青苔叢生，此有勘驗照片在卷，為除去此
    不利益始為上開犯行，惟至今尚未與自訴人達成和解予以賠償。而自訴人為土地
    所有權人，固得行使其權利，惟權利之行使仍應顧及公共利益，而不得專加損害
    於他人，更應兼顧相鄰土地所有權人或使用權人之利益。系爭土地雜踏髒亂，毫
    無管理可言，此經被告提出照片附卷可證，對周遭土地之利用實已造成相當程度
    之影響等情狀，量處如主文所示之刑，並諭知易科罰金之折算標準。至於被告犯
    罪所用之鋸子一把，未據扣案，不予宣告沒收，附此敘明。
據上論結，應依刑事訴訟法三百四十三條、第二百九十九條第一項前段，刑法第三百
五十四條、第四十一條，罰金罰鍰提高標準條例第一條前段、第二條第一項，判決如
主文。
中        華      民      國    九十二    年    十二    月    三十一    日
                                臺灣花蓮地方法院刑事第一庭
                                    審判長法官  賴  淳  良
                                          法官  李  豫  雙
                                          法官  余  明  賢
右正本證明與原本無異。
如對本判決不服，應於送達後十日內，向本院提出上訴狀。（應抄附繕本）告訴人或
被害人如對於本判決不服者，應具備理由請求檢察官上訴，其上訴期間之計算係以檢
察官收受判決正本之日期為準。
                                     法院書記官
中        華      民      國    九十二    年    十二    月    三十一    日
附錄本案論罪科刑法條：
刑法第三百五十四條：
毀棄、損壞前二條以外之他人之物或致令不堪用，足以生損害於公眾或他
人者，處二年以下有期徒刑、拘役或五百元以下罰金。


司法院資訊處製作；財團法人民間司法改革基金會備份。
